臺灣高等法院臺南分院刑事判決
109年度上易字第540號
上  訴  人  臺灣臺南地方檢察署檢察官
被      告  莊侑哲



上列上訴人因被告傷害案件，不服臺灣臺南地方法院109年度訴
字第543號中華民國109年7月28日第一審判決（起訴案號：臺灣
臺南地方檢察署109年度偵字第6303號），提起上訴，本院判決
如下：
    主      文
原判決撤銷。
甲○○共同犯傷害罪，處有期徒刑參月，如易科罰金，以新臺幣壹
仟元折算壹日。
    事實及理由
壹、犯罪事實
    甲○○與曾振淋、方祈諺為朋友，因曾振淋、方祈諺與甲○○發
    生糾紛，雙方相約於民國108年3月31日23時許，在臺南市○○
    區○○路00號西港大廟前談判，甲○○知悉後，為替曾振淋、方
    祈諺出氣，夥同郭政彥及不明人士（無證據證明為少年）前
    往上開地點，共同基於傷害之犯意聯絡，由甲○○先徒手打甲
    ○○臉頰，再由郭政彥（由檢察官另行偵辦）及其他真實姓名
    年籍不詳數人，持棍棒毆打甲○○倒地後，甲○○又以腳踢甲○○
    頭部，致甲○○因而受有左側食指和中指近端指骨骨折、頭部
    外傷併腦震盪和頭皮撕裂傷及左大腿挫傷等傷害。經甲○○報
    警處理，並於108年6月19日提出告訴，因而查獲上情。
貳、認定犯罪事實所憑之證據及理由
一、刑事訴訟法第159 條之5 規定，被告以外之人於審判外之陳
    述，雖不符前4 條之規定，而經當事人於審判程序同意作為
    證據，法院審酌該言詞陳述或書面陳述作成時之情況，認為
    適當者，亦得為證據。當事人、代理人或辯護人於法院調查
    證據時，知有第159 條第1 項不得為證據之情形，而未於言
    詞辯論終結前聲明異議者，視為有前項之同意。查：本判決
    以下所引用之傳聞證據，檢察官、被告於審判程序中均同意
    作為證據使用，或知有傳聞證據之情形而未於言詞辯論終結
    前聲明異議，本院審酌該等證據作成時之情況，並無違法取
    證之情形，又與本案有關聯性，認為以之作為證據應屬適當
    ，均具有證據能力。
二、被告對上開犯罪事實坦承不諱，核與告訴人甲○○之指述相符
    （他1927卷第35-36頁、93-97頁、161-162頁、175-179頁、
    211-215頁、305頁）、並有證人彭政哲（同卷第153-155頁
    、381-385頁）、曾振淋（同卷第53-57頁、175-179頁、211
    -215頁）、方祈諺（同卷第47-51頁、175-179頁、211-215
    頁）之證述、麻豆新樓醫院診斷證明書（同卷第5頁、181頁
    ）、監視紀錄翻拍照片（同卷第111-145頁）及勘驗照片（
    原審卷第108-110頁、115-151頁）等證據可以佐證。
三、共同正犯因相互間利用他方之行為，以遂行其犯意之實現，
    故非僅就自己實行之行為負其責任，並對該犯罪構成要件要
    素有犯意聯絡範圍內，對於他正犯所實行之行為，亦應共同
    負責。因行為人間已形成一個犯罪共同體，彼此相互利用，
    並以其行為互為補充，以完成共同之犯罪目的，此即所謂「
    一部行為全部責任」之法理。又犯意聯絡，不限於事前有所
    協議，其於行為當時，基於相互之認識，以共同犯罪之意思
    參與者，亦無礙於共同正犯之成立。且數共同正犯之間，原
    不以直接發生犯意聯絡者為限，即有間接之聯絡者，亦包括
    在內（最高法院73年度台上字第1886號、100年度台上字第5
    925號、101年度台上字第4554號判決意旨參照），本件依被
    告供稱：案發時我有到西港大廟，是我一個朋友謝啟文打電
    話給我，叫我過去，他說曾振淋及方祈諺跟甲○○吵架，而且
    有被打；當時我有先勾住甲○○的肩膀，後來就有人從後面開
    始打他等語（他1927卷第196 頁），足見被告當時確係因曾
    振淋及方祈諺與告訴人甲○○有糾紛而前去，而告訴人甲○○抵
    達現場，被告隨即靠近，現場其他人亦跟隨靠近均站立在被
    告身後，被告出手打告訴人甲○○後，一旁數人旋分持棍棒追
    打告訴人甲○○，告訴人甲○○不支倒地，被告再以腳踹告訴人
    甲○○頭部，告訴人甲○○受傷後坐在地上，被告與在場之人仍
    持續未散去，直到告訴人甲○○起身開車離去，被告始離開現
    場等情，有原審勘驗筆錄及擷取照片可憑，是以，被告與其
    餘動手之人，主觀上均出於對告訴人甲○○傷害之犯意，屬犯
    罪之共同體，彼此互相利用，應論以共同正犯。
四、綜上，本件事證已經明確，應依法論罪科刑。
參、論罪科刑
一、被告甲○○行為後，刑法第277條第1項規定於108 年5月29日
    經修正公布，同年5 月31日施行。修正後提高有期徒刑及罰
    金刑之上限，比較新舊法之結果，修正後之規定並未較有利
    於被告，依刑法第2 條第1項前段規定，應適用修正前刑法
    第277 條第1 項規定。核被告所為，係犯修正前刑法第277
    條第1項之傷害罪。被告與郭政彥及其餘不詳人士有犯意聯
    絡及行為分擔，應論以共同正犯。
二、被告前因違反毒品危害防制條例及重利案件，先後經臺灣臺
    南地方法院以106年度簡字第1579號判決判處有期徒刑2月確
    定、107年度簡字第3173號判決判處應執行有期徒刑3月確定
    ，嗣經同法院以108年度聲字第51號裁定應執行有期徒刑4月
    確定，於108年3月18日執行完畢，其於5 年內，故意再犯本
    件有期徒刑以上之罪，為累犯，然刑法有關累犯加重本刑部
    分，其不分情節，基於累犯者有其特別惡性及對刑罰反應力
    薄弱等立法理由，一律加重最低本刑，於不符合刑法第59條
    所定要件之情形下，致生行為人所受之刑罰超過其所應負擔
    罪責之個案，其人身自由因此遭受過苛之侵害部分，對人民
    受憲法第8 條保障之人身自由所為限制，不符憲法罪刑相當
    原則，牴觸憲法第23條比例原則，為避免發生上述罪刑不相
    當之情形，法院就該個案應依本解釋意旨，裁量是否加重最
    低本刑（司法院釋字第775號解釋文），本件被告所犯傷害
    罪，與上開構成累犯之案件犯罪性質並不相同，侵害法益各
    異，無從認為被告有何對刑罰反應特別薄弱之情況，尚無就
    法定最低刑度再予加重之必要，參酌司法院釋字第775 號解
    釋意旨，本件被告所犯之罪，不依刑法第47條第1 項規定加
    重其刑。
三、原判決以被告犯修正前刑法第277條第1項傷害罪，事證明確
    ，予以論罪科刑，量處被告有期徒刑2月，並諭知易科罰金
    之折算標準，固非無見，然查：　
㈠、原判決於理由及論罪科刑欄均已認定被告與郭政彥等人為共
    同正犯，然於主文欄漏未諭知被告共同傷害，顯有主文與事
    實及理由矛盾之處。
㈡、本件被告與郭政彥及不詳人士數名，共同對告訴人甲○○傷害
    ，其等僅因細故即挾人數優勢對告訴人甲○○尋仇洩憤，且以
    器物攻擊，顯有相當之犯罪預謀，此與單純口角而生之互毆
    事件不同，且犯罪地點為公眾場所，稍有不慎恐波及無辜之
    人，對社會治安造成不良影響，且告訴人甲○○遭傷害後，手
    指骨骨折，又有腦震盪及頭皮撕裂傷等情況，顯見被吿及共
    犯下手不輕，犯罪情節難謂輕微，被告又未與告訴人甲○○達
    成和解，犯罪所生損害並未填補，原判決於被告別無何減刑
    事由之情況下，又未敘明有何特別有利於被告之量刑事由，
    僅量處有期徒刑之最低刑度2月，實有未當，檢察官上訴指
    摘原判決量刑過輕，非無理由，且原判決亦有上述違誤之處
    ，自屬無法維持，應由本院予以撤銷改判。
四、爰審酌被告與告訴人甲○○本無嫌隙，僅因友人偶然糾紛而涉
    入本件傷害案件，被告輕易訴諸暴力解決問題，且糾集數名
    共犯尋仇，行為之危害性不輕，殊不足取，而被告於犯罪後
    ，並未取得告訴人甲○○之諒解，告訴人甲○○之損失未獲賠償
    。另斟酌被告未婚，無子女，家庭成員包括父母及胞姐，現
    與女友同住等家庭生活狀況；從事服務業，收入不高；高職
    畢業之教育程度；另有公共危險、毒品、重利等犯罪紀錄，
    暨其犯後態度及其他一切情狀，量處如主文所示之刑，並諭
    知易科罰金之折算標準。
肆、應適用之程序法條：刑事訴訟法第369 條第1 項前段、第36
    4 條、第299 條第1 項前段。
本案經檢察官黃榮加提起公訴、檢察官陳冠霖提起上訴、檢察官
楊碧瑛到庭執行職務。
中　　華　　民　　國　　109 　年　　11　　月　　24　　日
                  刑事第一庭    審判長法　官  楊清安
                                      法　官  陳珍如
                                      法　官  蕭于哲
以上正本證明與原本無異。
檢察官如不服本判決應於收受本判決後20日內向本院提出上訴書
，其未敘述上訴理由者並得於提起上訴後20日內向本院補提理由
書。
被告不得上訴。
　　　　　　　　　　　　　　　　　　　書記官　徐振玉
中　　華　　民　　國　　109 　年　　11　　月　　24　　日
附錄本案論罪科刑法條全文：
修正前刑法第277條
傷害人之身體或健康者，處三年以下有期徒刑，拘役或一千元以
下罰金。
犯前項之罪，因而致人於死者，處無期徒刑或七年以上有期徒刑
；致重傷者，處三年以上、十年以下有期徒刑。